【裁判字號】    92,交聲,115
【裁判日期】    921211
【裁判案由】    違反道路交通管理處罰條例聲明異議
【裁判全文】
臺灣苗栗地方法院交通事件事裁定                  九十二年度交聲字第一一五號
    移
    受 處 分人
    即異議  人  乙○○
                        國民
右列受處分人因違反道路交通管理處罰條例案件，對於交通部公路局新竹區監理所苗
栗監理站分別於中華民國九十二年二月十日、四月二日、二月二十一日所為之處分（
原處分案號分別為：竹監苗字第裁五四─Ｆ00000000號、第裁五四─Ｆ00
000000號、第裁五四─Ｆ00000000號），聲明異議，本院裁定如左：
    主  文
原處分撤銷。
乙○○不罰。
    理  由
一、本件異議人即受處分人乙○○之ＲＫＮ─七八一號輕機車，由甲○○駕駛，分別
    於民國八十八年八月十二日八時四十六分於苗栗縣竹南光復路四○○號前、八十
    九年十月三十日十一時許於苗栗縣竹南鎮○○街，由苗栗縣警察局竹南分局舉發
    「一、未懸掛車牌行駛公路」，及九十年三月二日十三時六分由苗栗縣警察局頭
    份分局舉發「一、未懸掛車牌」；交通部公路總局新竹區監理所苗栗監理站（以
    下稱原處分機關）分別依違反道路交通管理處罰條例第十二條第一項第七款、第
    一款、第七款之規定，於九十二年二月十日、四月二日、二月二十一日各裁處罰
    鍰新台幣六千元。
二、聲明異議意旨略以：異議人乙○○已將ＲＫＮ─七八一號輕機車，於八十七年十
    二月七日申報廢棄，他人甲○○盜用該機車使用，異議人並不知情，且異議人並
    不認識甲○○，因而聲明異議等語。
三、按犯罪事實應依證據認定，無證據不得推定其犯罪事實；又不能證明被告犯罪者
    ，應諭知無罪之判決，刑事訴訟法第一百五十四條、第三百零一條第一項分別定
    有明文。法院受理交通事件，準用刑事訴訟法之規定，道路交通管理處罰條例第
    八十九條前段定有明文，且認定不利於被告之事實須依積極證據，苟積極證據不
    足為不利於被告事實之認定時，即應為有利於被告之認定（最高法院三十年台上
    字第八一六號判例參照），參以最高法院七十六年台上字第四九八六號判例「認
    定犯罪事實所憑之證據，雖不以直接證據為限，間接證據亦包括在內，然而無論
    直接證據或間接證據，其為訴訟上之證明，須於通常一般之人均不致有所懷疑，
    而得確信其為真實之程度者，始得據為有罪之認定，倘其證明尚未達到此一程度
    ，而有合理之懷疑存在而無從使事實審法院得有罪之確信時，即應由法院為諭知
    被告無罪之判決」意旨，於法院審理行為人違反道路交通管理處罰條例案件時，
    當有其適用。易言之，法院於審理行為人違反道路交通管理處罰條例案件，當踐
    行完畢調查證據之程序後，為事實之認定時，如就原處分機關所認定之行為人違
    規之事實仍有合理之訴訟上懷疑，而無法百分之百確信行為人確有該當於道路交
    通管理處罰條例各該處罰條文之構成要件事實時，即應依訴訟上之待證事實「倘
    有懷疑，則從被告之利益作解釋」之證據法則，作對受處分人有利之認定。
四、訊據異議人即受處分人乙○○堅詞否認其有於右揭時、地駕駛已報廢車輛行駛道
    路之違規行為，辯稱：其所有之車號ＲＮＫ─七八一號輕機車，已於八十七年十
    二月七日報廢，甲○○盜用該車使用，其並不知情等語。經查：車號ＲＮＫ─七
    八一號已報廢輕機車，原係異議人乙○○所有，此為異議人所不爭執。惟上開機
    車已經報廢之事實，業經「有順利機車行」負責人丁○○到庭證稱：「（問：乙○○有無將機車委託你報廢？）應該有，他住在我附近。」（見本院卷九十二年
    九月三十日之訊問筆錄第三頁），該報廢之事實亦有原處分機關於八十七年十二
    月七日審查合格之汽（機）車各項異動登記書影本在卷可參；再觀以本案舉發過
    程係經警當場查獲違規者而當場舉發，並經該違規者在罰單上簽名，此業經證人
    即舉發警員丙○○到庭證稱：「（問：罰單上的簽名是否為甲○○本人親簽？）
    是的。（問：你當時為何會寫這個地址？）欄停下來後都會要求駕駛人出示證件
    ，這是依照他的證件抄下來的。」（見本院卷九十二年八月十九日之訊問筆錄第
    三頁）並有苗縣警交字第Ｆ00000000號、第Ｆ00000000號、第
    Ｆ00000000號舉發違反道路交通管理事件通知單等影本在卷足稽；又證
    人丁○○到庭證稱：「（問：既然異議人所有的機車已報廢了，為何還有違規？
    ）我不清楚，因我將機車報廢了，所以我就將機車以廢鐵每台五十元及一百元賣
    給別人。」從而，本件應係異議人於八十七年十二月七日將該機車委託「有順利
    機車行」予以報廢後，該機車行負責人即證人丁○○以廢鐵賣給不知名人士，而
    本件之違規日期皆在報廢日期之後，違規單上之駕駛人姓名欄及簽名欄皆為甲○○，本件違規應歸責於駕駛人甲○○，原處分機關於駕駛人甲○○未於指定應到
    案日期前到案下，逕對車輛所有人之受處分人乙○○裁處罰鍰，似有未洽。是認
    為本件異議為有理由，原處分應予撤銷，另諭知受處分人不罰，以資適法。
五、據上論斷，應依道路交通案件處理辦法第二十條前段，裁定如主文。
中      華      民      國    九十二      年     十二    月    十一     日
                                    臺灣苗栗地方法院交通法庭
                                        法  官  林  誌  誠
右正本證明與原本無異。
如不服本裁定應於送達後五日內向本院提出抗告狀。
                                        書記官  楊  慧  萍
中      華      民      國    九十二      年     十二    月    十一     日


司法院資訊處製作；財團法人民間司法改革基金會備份。
